臺灣高等法院民事判決　　　　　　　　　 94年度上字第766號
上　訴　人　甲○○
訴訟代理人　徐揆智律師
　　　　　　林幸慧律師
被上訴人　　乙○○
　　　　　　　　　　　　6號及同縣羅東鎮○○路○段225巷38
上列當事人間請求侵權行為損害賠償事件，上訴人對於中華民國
九十四年四月十八日台灣宜蘭地方法院九十四年度附民字第七號
第一審判決提起上訴，經本院於九十四年十二月十三日言詞辯論
終結，判決如下：
    主    文
上訴及擴張之聲明均駁回。
第二審（包括擴張聲明）訴訟費用由上訴人負擔。
    事 實 及 理 由
一、本件上訴人聲明求為判決：(一)原判決廢棄。(二)擴張請求為被
    上訴人應給付上訴人新台幣（下同）一百萬元（原係請求八
    十萬五千元），及自起訴狀繕本送達之翌日起至清償日止，
    按年息百分之五計算之利息。(三)擴張請求為被上訴人應將本
    院九十四年度上易字第九五三號刑事判決書全部刊登中國時
    報、蘋果日報、自由時報頭版廣告一日（原係請求刊登自由
    時報宜蘭縣市版及台北市版三日），以回復上訴人名譽。(四)
    第二項請求，願供擔保，請准宣告假執行。
    被上訴人聲明求為判決：上訴駁回。
二、上訴人起訴主張：兩造原係男女朋友關係，因感情不睦而於
    民國（下同）九十二年十一月十九日，在宜蘭縣議員楊政誠
    服務處大廳進行第二次協調分手事宜時，被上訴人竟提及分
    手條件以外之言論，先後陳述：「跟有婦之夫在一起，我又
    不是第一個，像台北陽明山陳大哥，當初一開始……。妳爸
    爸跟我說的」、「妳說在板橋那個，耕莘醫院認識一個男孩
    子，好像二十歲，還是未滿二十歲，還沒有當兵，妳說我們
    很要好，我們談到天亮，……，我一再鼓勵妳，說妳是不是
    有跟他上床，………，後來慢慢妳就放開來了，妳也講說，
    有啦，我們有上床」等足以妨害伊名譽之言詞，並經本院刑
    事庭依妨害名譽罪，判處拘役二十日確定；又兩造在第一次
    協調分手時，被上訴人即已同意給付伊十萬元；並非在第二
    次協調時始達成同意給付伊十萬元，又兩造所簽切結書約定
    被上訴人願給付伊之十萬元，係被上訴人於兩造交往期間欠
    伊之借款等情，爰依侵權行為之法則，求為命被上訴人給付
    一百萬元及法定遲延利息並登報回復名譽之判決。
    被上訴人則以：伊之所以會對上訴人說出上開言詞，全係因
    兩造在楊政誠議員服務處繼續進行第二次協調分手事宜時，
    因上訴人提議：「大家有什麼不滿，就說出來，以後就不要
    再說了」，伊始說出上開抱怨之言詞，並非有意誹謗上訴人
    之名譽，況兩造在第二次協調當天在協調人楊弘仲（楊政誠
    之子）及兩造以前之同事吳煌田之協調下，已達成和解，由
    伊給付上訴人十萬元，上訴人同意日後不得再有任何請求，
    並作成切結書，是上訴人提起本件訴訟顯係重複請求，上開
    十萬元並非係伊返還上訴人之借款等語，資為抗辯。
三、兩造不爭執之事實：
    兩造原為男女朋友關係，於九十二年十一月十九日在宜蘭縣
    議員楊政誠位於宜蘭縣冬山鄉○○路○段一○六○號服務處
    大廳進行第二次協議分手事宜，於協調過程中，被上訴人於
    吳煌田、黃玲玲及楊弘仲等三人面前，先後陳述上開言詞。
    被上訴人因而被本院刑事庭依妨害名譽罪，判處拘役二十日
    確定（見本院卷上字卷四頁至六頁之上開刑事判決）。
四、惟被上訴人抗辯：伊之所以會對上訴人說出上開言詞，全係
    因兩造在楊政誠議員服務處繼續進行第二次協調分手事宜時
    ，上訴人提議：「大家有什麼不滿，就說出來，以後就不要
    再說了」，伊始說出上開抱怨之言詞，並非有意誹謗上訴人
    之名譽，況兩造在第二次協調當天在協調人楊弘仲（楊政誠
    之子）及兩造以前之同事吳煌田之協調下，已達成和解，由
    伊給付上訴人十萬元，上訴人同意日後不得再有任何請求，
    並作成切結書；至上訴人提出之二次協調錄音譯文，並主張
    兩造係在第一次協調時即已達成和解云云，顯係斷章取義，
    且與事實不符等語；而上訴人則主張：兩造係於九十二年十
    一月五日進行第一次協調時，即已達成給付伊十萬元之和解
    ，被上訴人上開言詞係在第一次協調之後即第二次協調時所
    說，並未涵蓋在上開和解範圍之內云云，並提出上開二次協
    調時兩造對話之錄音譯文為證（見本院上字卷八五頁至一五
    一頁）。經查：證人即參與兩造先後二次協調分手事宜之吳
    煌田在本院具結證稱：「我們三人（指兩造及證人）同時都
    曾經在一起同事過」、「（法官問：九十二年十一月十九日
    兩造在宜蘭縣議員楊政誠服務處（宜蘭縣冬山鄉○○路○段
    1060號）大廳協調，該地點是何人指定的？）是上訴人甲○
    ○指定的」、「（法官問：你是否參與協調？當時在場的尚
    有何人？）我和楊議員的兒子楊弘仲參與協調的。當時還有
    被上訴人的太太（指黃玲玲）也在場；當時我和楊弘仲替他
    們協調兩造間分手和解的事宜。當天講到分手的事情，上訴
    人甲○○提議：大家有什麼不滿就說出來，以後就不要說了
    。之前，是在我家談，甲○○說要一百萬元分手費」、「（
    法官問：被上訴人說：跟有婦之夫在一起，我又不是第一個
    ，像台北陽明山陳大哥，當初一開始…。妳爸爸跟我說的，
    、妳說在板橋那個，耕莘醫院認識壹個男孩子，好像20歲，
    還是未滿20歲，還沒有當兵，妳說我們很要好，我們談到天
    亮，…我一再鼓勵妳，說妳是不是有跟他上床，…後來慢慢
    妳就放開來了，妳也講說，有啦，我們有上床等語，是在兩
    造達成和解簽切結書前還是簽切結書後說的？）甲○○請求
    一百萬元是否和乙○○說這些抱怨的話有關，我不清楚」、
    「（法官問；被上訴人說這些話是否達成和解前說的？）是
    的」、「（法官提示本院上字卷二七頁、五十頁之切結書問
    ：兩造簽切結書以十萬元和解，是就兩造間婚外情為和解或
    是就被上訴人前向上訴人借款為和解？）完全是為分手之事
    和解的，與之前有無借錢無關」、「（法官問：該十萬元就
    兩造婚外情和解，是就全部金額為和解，或僅就部分金額和
    解？）就全部金額為和解，以後互不相干」（見本院上字卷
    六五頁至六六頁）；準此，足證兩造係於九十二年十一月五
    日先在證人吳煌田之住宅進行第一次協調，上訴人要求一百
    萬元之分手費，惟未達成協議，乃由上訴人再指定於同年月
    十九日赴宜蘭縣議員楊政誠服務處繼續進行第二次協調，於
    協調中，因上訴人提議：「大家有什麼不滿，就說出來，以
    後就不要再說了」，被上訴人始被動說出上開抱怨之言詞，
    顯見被上訴人並非出於誹謗上訴人名譽之意思而為；之後，
    兩造在協調當日於上開協調人之協調下，以十萬元達成和解
    ，並由被上訴人當場給付上訴人十萬元，上訴人復同意日後
    不得再作任何請求，亦有當日作成之切結書可稽（見本院上
    字卷二七頁、五十頁）。雖被上訴人因此所涉及刑責部分，
    業經刑事法院依妨害名譽罪，判處拘役二十日確定，惟無拘
    束民事訴訟之效力，本院仍得斟酌全辯論意旨及調查證據之
    結果，依自由心證，為上開認定（參照最高法院四十一年台
    上字第一三Ｏ七號判例）。經核上開切結書復已載明兩造以
    十萬元和解成立之日期係在兩造進行第二次協調之九十二年
    十一月十九日，並非上訴人所主張及錄音譯文所稱兩造進行
    第一次協調之日期即同年月五日；況衡諸常情，果兩造已於
    第一次協調時即已達成和解，則何須再於上開時、地進行第
    二次協調分手事宜（見原審附民卷三頁附帶民事起訴狀之事
    實理由欄），足見上訴人所為此部分之主張及其所提出之錄
    音譯文既與上開事證不符，顯難據為有利於上訴人之認定。
    是上訴人主張：兩造係於九十二年十一月五日進行第一次協
    調時，即已達成給付伊十萬元之和解云云，要非可取。
五、綜上所述，兩造於九十二年十一月十九日，在上開宜蘭縣議
    員楊政誠服務處進行第二次協調分手事宜時，於協調中，因
    上訴人提議：「大家有什麼不滿，就說出來，以後就不要再
    說了」，被上訴人始被動說出上開抱怨之言詞，顯見被上訴
    人並非出於誹謗上訴人名譽之意思而為；且之後，兩造並已
    在該協調當日以十萬元達成和解，並已由被上訴人當場給付
    上訴人十萬元，而上訴人復已同意日後不得再作任何請求，
    已如上述，兩造自已就雙方間之紛爭全部予以解決。從而，
    上訴人再依據侵權行為之法則，在本院擴張請求被上訴人給
    付一百萬元及自起訴狀繕本送達之翌日起至清償日止，按年
    息百分之五計算之利息；並應將本院九十四年度上易字第九
    五三號刑事判決書全部刊登中國時報、蘋果日報、自由時報
    頭版廣告一日，以回復上訴人名譽，均屬不應准許。原審所
    為上訴人敗訴之判決，核無違誤。上訴論旨指摘原判決不當
    ，求予廢棄改判，為無理由。
六、至兩造其餘之攻擊或防禦方法及未經援用之證據，經本院斟
    酌後，認為均不足以影響本判決之結果，自無逐一詳予論駁
    之必要，併此敘明。
據上論結，本件上訴及擴張之聲明均為無理由，依民事訴訟法第
四百四十九條第一項、第七十八條，判決如主文。
中　　華　　民　　國　　94　　年　　12　　月　　30　　日
                    民事第六庭  審判長法　官  林鄉誠
                                      法  官  彭昭芬
                                      法  官  楊豐卿
正本係照原本作成。
如不服本判決，應於收受送達後二十日內向本院提出上訴書狀，
其未表明上訴理由者，應於提出上訴後二十日內向本院補提理由
書狀（均須按他造當事人之人數附繕本）上訴時應提出委任律師
或具有律師資格之人之委任狀；委任有律師資格者，另應附具律
師資格證書及釋明委任人與受任人有民事訴訟法第四百六十六條
之一第一項但書或第二項（詳附註）所定關係之釋明文書影本。
中　　華　　民　　國　　94　　年　　12　　月　　30　　日
                                      書記官  殷丹妮
附註：
民事訴訟法第四百六十六條之一（第一項、第二項）：
對於第二審判決上訴，上訴人應委任律師為訴訟代理人。但上訴
人或其他法定代理人具有律師資格者，不在此限。
上訴人之配偶、三親等內之血親、二親等內之姻親，或上訴人為
法人、中央或地方機關時，其所屬專任人員具有律師資格並經法
院認為適當者，亦得為第三審訴訟代理人。
